臺灣士林地方法院民事簡易判決
110年度士簡字第1228號
原      告  張淯珊  


被      告  許美琪  
訴訟代理人  邱煒翔律師
上列當事人間損害賠償事件，於中華民國111年1月7日言詞辯論
終結，本院判決如下：
    主  文
被告應給付原告新臺幣參萬元，及自民國一百一十年九月八日起
至清償日止，按年息百分之五計算之利息。
原告其餘之訴及假執行之聲請均駁回。
訴訟費用新臺幣參仟貳佰元，其中新臺幣參佰貳拾元由被告負擔
，餘由原告負擔。
本判決原告勝訴部分得假執行。但被告以新臺幣參萬元預供擔保
，得免為假執行。
　　事實及理由要領
一、按訴狀送達後，原告不得將原訴變更或追加他訴。但擴張或
    減縮應受判決事項之聲明者，不在此限，民事訴訟法第255
    條第1 項但書第3 款定有明文。本件原告起訴聲明請求：「
    被告應給付原告新臺幣（下同）30萬元，及自民國109年3月
    15日起至清償日止，按年息百分之5 計算之利息。」，嗣於
    本院審理中以言詞變更訴之聲明為：「被告應給付原告30萬
    元，及自起訴狀繕本送達翌日起至清償日止，按年息百分之
    5 計算之利息。」（見本院卷第98頁），核屬減縮應受判決
    事項之聲明，自應准許。又原告經合法通知，未於最後言詞
    辯論期日到場，核無民事訴訟法第386 條各款所列情形，爰
    依被告之聲請，由其一造辯論而為判決。
二、原告起訴主張：伊於109年3月9日進入訴外人金竣企業股份
    有限公司（下稱金竣公司）之新進人員，現於該公司興化廠
    內擔任作業員之工作。被告則為任職於金竣公司已約20年之
    資深員工，現同在該公司興化廠內工作。兩造為職場上前後
    輩同事關係。被告雖為一瘖啞人士，但平日仍能以操作手機
    傳送訊息或LINE、書寫字條或以比手劃腳等方式與他人溝通
    。緣被告自109年4月起即遭被告以操作手機、字條及比手劃
    腳等方式為職場上霸凌。被告於109年4月間因公司值日的事
    情即用手指著伊，因為被告的發音伊聽不懂，當時有很多同
    事在場，伊認為被告此舉為公然侮辱。又被告於109年5月間
    拿著廚餘袋碰到伊之午餐排骨。被告自109年6月起，常常以
    比手劃腳之方式，對伊以2根手指比著頭太陽穴，意指伊為
    神經病，造成伊之精神壓力。被告於109年9月23日在伊食用
    午餐期間 ，將抓到的死老鼠放置於塑膠袋內後，即將之丟
    到伊之餐桌前，此舉導致伊因而心生畏怖、噁心難受，而無
    法繼續食用午餐，精神上受有莫大痛苦。被告於上述丟擲死
    老鼠事件後，在109年12月11日遭到金竣公司記大過懲處，
    此後即心生不滿，遂於110年1月15日上班時以字條向新進同
    事宣揚自己因上述死老鼠事件遭記大過乙事，意指伊害被告
    及其主管遭金竣公司記過，企圖分化孤立伊在公司之人際關
    係，目的在於使伊遭到排擠。被告於110年9月3日逾越權限
    擅自將伊自金竣公司興化廠之LINE群組內退出，致伊無法得
    知關於公司之相關訊息，致伊無法正常工作。綜上，被告上
    開所為不法侵害原告身體權、健康、名譽、工作及人格權之
    行為，已使伊精神上受有莫大痛苦。為此，爰依侵權行為法
    律關係提起本件訴訟，請求被告應賠償30萬元精神慰撫金等
    語，並聲明：被告應給付原告30萬元，及自起訴狀繕本送達
    翌日起至清償日止，按年息百分之5計算之利息。
三、被告則以：原告所提證物(一)之1與原告本件請求無關，無
    法證明被告有任何侵權行為。針對原告所提證物（一）之2
    係兩造所任職之金竣公司所作成之公告，惟金竣公司公告於
    作成上開公告前之調查程序中，現場並無聘請任何通曉手語
    之人在場協助被告與金竣公司溝通。原告因個性關係，長期
    與公司同事相處不睦、常有滋事，金竣公司為求息事，遂以
    原告片面之詞繕打如該證物中第一點之肯定句向被告向原告
    詢問是否有丟擲死老鼠及傳遞紙條之情事，卻因不解被告辯
    解之意無視被告之意見而擅自作成公告，被告並無恐嚇、霸
    凌同事或遞紙條破壞員工正常關係之行為。原告提出之證物
    （一）之3係原告自行撰寫之金竣公司職場不法侵害申訴單
    ，屬原告片面之詞，無法證明被告有任何侵權行為。至原告
    所提證物(一)之1 (似重複編號，係指證物(一）之3次頁之L
    INE對話紀錄截圖) 則與原告本件請求無關，無法證明被告
    有任何侵權行為。原告提出之證物(一）之3次頁之LINE對話
    紀錄截圖次頁之手繕文件，無法證明被告有任何侵權行為。
    原告所提證物(二)之2 與原告本件請求無關，亦無法證明被
    告有任何侵權行為。至原告所提證物(二)之2之次二頁之LIN
    E對話紀錄截圖，係因被告於110年9月3日原欲將原告封鎖，
    惟因不熟悉手機LINE通訊軟體之相關操作功能，而誤將原告
    剔除於金竣公司金竣公司興化廠之LINE群組，至原告提出之
    其餘LINE對話紀錄截圖，亦無法證明被告有任何侵權行為。
    原告所提證物(三)係原告對被告提起之恐嚇等刑事案件（臺
    灣士林地方檢察署110年度他字第1004號)，原告所撰自己撰
    寫之刑事陳報狀，其內容均屬原告片面之詞，該案刻正由檢
    察官偵查中。至原告提出被告操作手機及傳遞紙條時之照片
    ，與原告本件請求無關，亦無法證明被告有任何侵權行為。
    至原告所稱被告對其丟擲死老鼠為恐嚇行為乙節，實係被告
    於109年9月23日於金竣公司午餐期間發現有一隻死老鼠，當
    時在場同事均無人敢上前處理，被告乃將該老鼠拾起，置於
    垃圾袋內綁緊，欲將之丟棄之垃圾桶剛好位於原告用餐之餐
    桌前方時，引起原告不滿，而肇生本件爭議。被告斷無任何
    恐嚇或霸凌原告之行為等語，資為抗辯；並聲明：原告之訴
    及假執行之聲請均駁回；如受不利益判決，願供擔保請准宣
    告免為假執行。
四、得心證之理由：
（一）關於原告主張被告於109 年9 月23日在原告午餐用餐期間
      ，將死老鼠裝袋後之丟棄行為部分：
　　  按因故意或過失，不法侵害他人之權利者，負損害賠償責
      任；不法侵害他人之身體或健康者，對於被害人因此喪失
      或減少勞動能力或增加生活上之需要時，應負損害賠償責
      任；不法侵害他人之身體、健康、名譽、自由、信用、隱
      私、貞操，或不法侵害其他人格法益而情節重大者，被害
      人雖非財產上之損害，亦得請求賠償相當之金額，民法第
      184 條第1 項前段、第193 條第1 項、第195 條第1 項前
      段分別定有明文。原告主張被告於109年9月23日在伊午餐
      期間，有將捕獲之死老鼠放置於塑膠袋內後，丟到伊之餐
      桌前行為之事實，業據提出金竣公司109年12月11日之公
      告為證（見本院卷第52頁），觀諸該公告內容：「主旨：
      人員獎懲申誡  一、興化廠裝配課乙○○，丟擲死老鼠恐嚇
      、霸凌工作同仁，並以傳遞紙條破壞員工之間正常關係之
      訊息，因情節重大，予以大過乙次，以茲警惕。二、興化
      廠廠裝配課課長蔡登堯、組長梁淑娟，疏於現場管理，未
      遏止不良風氣，未改善及有效指導工作的流程及安排，分
      別予以課長大過乙次、組長小過乙次，以茲警惕。三、製
      造部經理陳坤隆、裝配課副理葉正文，未善盡主管監督管
      理之之責，各予以小過兩次，以茲警惕。  特以此公告！
      」等語（見本院卷第52頁）可知，被告確實因其於109年9
      月23日丟棄死老鼠之行為，經原告向金竣公司申訴並進行
      調查後認為上情屬實且情節重大，而處以被告大過乙次處
      分，同部門相關主管或督導人員，亦因督導不週，而遭金
      竣公司處以大過乙次、小過乙次、兩次處分。而本件被告
      在109年9月23日原告用餐期間，確實有將捕獲之死老鼠裝
      進塑膠袋內後，將裝有死老鼠之塑膠袋丟到原告餐桌上之
      行為，此舉導致原告因而遭受驚嚇，而未再繼續用餐
　　　等節，業據本院依職權調取臺灣士林地方檢察署110年度
      他字第1004號刑事偵查卷宗核閱無訛，有該刑事偵查卷宗
      在卷可按，足認本件被告確實有朝原告丟擲死老鼠之行為
      ，並原告造成精神上壓力與恐慌，致使原告心理健康受到
      傷害，且其情節應屬重大。則原告依民法第195 條之規定
      ，請求被告賠償非財產上損害之精神慰撫金，於法有據。
（二）關於原告主張被告於109年4月用手指著伊之公然侮辱行為
      、於109年5月間拿著廚餘袋碰到伊之午餐排骨、於109年6
      月間以2根手指比著頭太陽穴，意指伊為神經病、於110年
      1月15日向其他同事傳遞字條破壞伊在金竣公司之人際關
      係、於110年9月3日將伊自金竣公司興化廠之LINE群組內
      退出等行為部分：
　　1.按當事人主張有利於己之事實者，就其事實有舉證之責任
       ，民事訴訟法第277條前段亦有規定。另民事訴訟如係由
       原告主張權利者，應先由原告負舉證之責，若原告先不
       能舉證，以證實自己主張之事實為真實，則被告就其抗
       辯事實即令不能舉證，或其所舉證據尚有疵累，亦應駁
       回原告之請求，最高法院17年上字第917號判例可資參照
       。又因故意或過失，不法侵害他人之權利者，負損害賠
       償責任。故意以背於善良風俗之方法，加損害於他人者
       亦同，民法第184條第1項固定有明文。惟按侵權行為所
       發生之損害賠償請求權，以有故意或過失不法侵害他人
       之權利為其成立要件，若其行為並無故意或過失，即無
       賠償之可言。關於侵權行為賠償損害之請求權，以受有
       實際損害為成立要件，若絕無損害亦即無賠償之可言。
       損害賠償之債，以有損害之發生及有責任原因之事實，
       並二者之間，有相當因果關係為成立要件。故原告所主
       張損害賠償之債，如不合於此項成立要件者，即難謂有
       損害賠償請求權存在，最高法院49年台上字第2323號判
       例亦足資參照。申言之，侵權行為之成立，應具備加害
       行為、侵害權利、行為不法、致生損害、相當因果關係
       、行為人具責任能力及行為人須有故意或過失等要件，
       若任一要件有所欠缺，即無侵權行為責任之可言，且原
       告亦應就上開要件負舉證責任。
     2.原告主張被告有於109年4月間以手指著伊之舉動，對伊
       構成為公然侮辱；於109年5月間拿著廚餘袋碰到伊之午
       餐排骨；於109年6月間對伊以2根手指比著頭太陽穴，意
       指伊為神經病；於110年1月15日以字條向其他同事傳遞
       不實訊息，以破壞伊在金竣公司之人際關係；於110年9
       月3日將伊自金竣公司興化廠之LINE群組內退出等不法侵
       害伊身體權、健康、名譽、工作及人格權之行為等節，
       為被告所否認，並以前揭情詞置辯，揆之首揭說明，自
       應由原告就此有利於己之事實負舉證責任，合先敘明。
　　 2.原告雖提出金竣公司禁止工作場所職場霸凌之公司立場
       聲明、LINE對話紀錄截圖、職場不法侵害申訴單、被告
       使用手機及於工作場合與他人交談之照片、刑事陳報狀
       及手繕字條等證據，欲證明被告有前開不法侵害其權利
       之行為，惟觀諸原告提出之上開證據，其中金竣公司之
       立場聲明僅係該公司重申絕不容許有職場霸凌行為之公
       司立場，及相關呼籲及救濟方式。而本院細繹原告提出
       之LINE對話紀錄、被告使用手機即予其他同事交談之照
       片，亦未見被告有何不法侵害原告權利之行為存在。至
       原告提出之職場不法侵害申訴單及刑事陳報狀，則係原
       告主觀上認被告對其構成不法侵害行為，而分別向金竣
       公司及臺灣士林地方檢察署遞交之書面資料，核其內容
       屬原告自己之片面陳述，尚無從證明被告對其有上開侵
       權行為。至原告提出之手繕字條（見本院卷第76頁），
       其內容記載：「葉副經理跟我約講話、老鼠 大過 分開 
       我不要他是「甲○○」、2F53、三芝、淡水」等語，未見
       有何辱罵或足資貶損原告名譽權之負面文字，縱被告有
       繕寫上開字條與其他同事溝通之行為，亦難認被告此舉
       即對原告構成侵權行為。至被告於110年9月3日（星期五
       ）雖有將原告自金竣公司興化廠之LINE群組內退出之行
       為，惟訴外人林清圳已於110年9月5日（星期日）邀請
　　　 原告重新加入該群組，於原告被退出至重新加入該群組
       期間，亦未見該群組內有關於金竣公司工作事項之相關
       公告，難認原告之工作權因此而遭到侵害。原告主張被
       告有上開不法侵害伊身體權、健康、名譽、工作及人格
       權之行為云云，舉證不足，為不可採。
（三）按因故意或過失，不法侵害他人之權利者，負損害賠償責
      任；不法侵害他人之不法侵害他人之身體、健康，被害人
      雖非財產上之損害，亦得請求賠償相當之金額，民法第18
      4條第1項前段、第195條第1項前段分別定有明文。又法院
      對於非財產上損害之酌定，應斟酌雙方之身分、地位、資
      力與加害之程度及其他各種情形核定相當之數額，其金額
      是否相當，自應依實際加害情形與被害人所受之痛苦及雙
      方之身分、地位、經濟狀況等關係決定之（最高法院85年
      臺上字第460號民事裁判意旨參照）。本件原告主張被告
      上開朝伊丟擲死老鼠之行為，不法侵害原告之身體、健康
      及人格法益之事實，堪認屬實，已如上述。本院審酌兩造
      為職場上同事關係，被告僅因與原告相處不睦，即擲死老
      鼠朝原告丟擲，其情節並非輕微，兼衡兩造身份、地位及
      經濟能力、加害程度等一切情狀後，認原告請求被告賠償
      精神慰撫金30萬元，尚屬過高，認其請求被告賠償之精神
      慰撫金於3萬元之範圍內為適當，應予准許。逾此部分之
      請求，為無理由，應予駁回。
五、從而，原告依民法侵權行為法律關係，於請求被告賠償3 萬
    元，及自起訴狀繕本送達翌日（即110 年9 月8 日）起至清
    償日止按年息百分之5 計算之利息部分，為有理由，應予准
    許。逾此範圍，則無理由，應予駁回。原告之訴駁回部分，
    其假執行之聲請即失所附麗，應併駁回，併此敘明。
六、本件事證已臻明確，兩造其餘攻擊防禦方法及舉證，核與判
    決結果無影響，爰不另一一論述。
七、本件原告勝訴部分係就民事訴訟法第427 條第1 項訴訟適用
    簡易程序所為被告敗訴之判決，依同法第389 條第1 項第3
    款規定，應依職權宣告假執行。又被告陳明願供擔保請准宣
    告免為假執行，核無不合，爰酌定相當之擔保金額准許之。
    並依職權確定訴訟費用額為3,200 元（第一審裁判費），其
    中320元由被告負擔，餘由原告負擔。
中　　華　　民　　國　　111 　年　　 1　　月　　18　　日
　　　　　　　　　士林簡易庭法  官  張明儀
以上正本係照原本作成。
如不服本判決，應於送達後20日內，向本院提出上訴狀並表明上
訴理由，如於本判決宣示後送達前提起上訴者，應於判決送達後
20日內補提上訴理由書（須附繕本）。
中　　華　　民　　國　　111 　年　　 1　　月　　18　　日
                            書記官  劉彥婷